【裁判字號】    97,訴,24
【裁判日期】    970327
【裁判案由】    偽造文書等
【裁判全文】
臺灣臺北地方法院刑事判決                97年度訴字第24號
公  訴  人  臺灣台北地方法院檢察署檢察官
被      告  庚○○
                    號7樓
上列被告因偽造文書等案件，經檢察官提起公訴（96年度偵字第
2850號），並經臺灣板橋地方法院移送本院，被告於準備程序進
行中就被訴事實為有罪之陳述，經本院告知簡式審判程序意旨，
並聽取公訴人及被告之意見後，本院合議庭裁定改依簡式審判程
序審理，並判決如下：
    主  文
庚○○共同竊盜，累犯，處有期徒刑陸月，如易科罰金以新臺幣
壹仟元折算壹日，減為有期徒刑參月，如易科罰金以新臺幣壹仟
元折算壹日；又共同偽造私文書，足以生損害於他人，累犯，處
有期徒刑伍月，如易科罰金以新台幣壹仟元折算壹日，減為有期
徒刑貳月又拾伍日，如易科罰金以新臺幣壹仟元折算壹日，扣案
偽造之租賃契約書壹份沒收。應執行有期徒刑伍月，如易科罰金
以新臺幣壹仟元折算壹日，扣案偽造之租賃契約書壹份沒收。
    事  實
一、庚○○前因偽造文書案件，經臺灣高等法院以九十一年度上
    訴字第二三九九號判決判處有期徒刑一年六月，並經最高法
    院以九十二年度台上字第七０一八號判決駁回被告之上訴確
    定。又因違反臺灣地區與大陸地區人民關係條例案件，經臺
    灣板橋地方法院以八十七年度訴字第一三六一號判決判處有
    期徒刑九月，並經臺灣高等法院以八十九年度上訴字第一七
    九九號駁回被告之上訴確定。上述兩罪經合併定應執行刑為
    有期徒刑二年一月後，庚○○已入監服刑，並於民國九十四
    年三月六日執行完畢。其復因偽造文書案件，經本院以九十
    三年度訴字第一０九二號判決判處有期徒刑六月，於九十五
    年六月十三日易科罰金執行完畢。
二、庚○○竟不知警惕，緣戊○○為楊慶順之媳，庚○○為楊慶
    順之友人，二人均知楊慶順在其位於臺北市○○區○○路四
    九五號六樓住處臥室內，置有保險箱一個（內有記帳文件數
    份、現金新臺幣【下同】一百多萬元、遺囑一紙、金飾一批
    、隨身碟一只等物），其後楊慶順於九十五年十月六日下午
    遭人槍殺，其等竟共同基於意圖為自己不法所有之犯意聯絡
    ，於同年月七日下午二時許，由戊○○打電話通知不知情之
    大嫂乙○○（另由檢察官為不起訴處分）為庚○○開啟上開
    住處大門，庚○○並邀集四位姓名年籍不詳且不知情之成年
    男子，一同進入上址徒手搬走上揭保險箱，得手後將該保險
    箱移置於同前路四九七號五樓五一七室內藏放（戊○○部分
    為親屬間竊盜，此部分未具告訴，本院另為不受理判決）。
    嗣因戊○○指示不知情之乙○○將該五一七室鑰匙交給庚○○，乙○○認有蹊蹺，遂告知楊慶順之妻甲○○，始查知上
    情。
三、庚○○與戊○○明知楊慶順已於九十五年十月六日死亡，且
    楊慶順生前未與庚○○訂定任何租賃契約，竟為圖不法利益
    ，於竊得上揭保險箱後，又另行起意，共同基於偽造私文書
    之犯意聯絡，於同年月八日在同前路四九五號六樓之戊○○
    住處，持空白之租賃契約書一份，由庚○○在其上填載楊慶
    順於九十四年二月二十八日將同前路五０一號三樓房屋出租
    給庚○○，庚○○已交付押租金給楊慶順等內容，並由戊○○在該租賃契約上偽簽楊慶順之署名兩枚，並盜蓋楊慶順之
    印文共四枚（戊○○竊取楊慶順印章部分未具告訴，偽造文
    書部分另以簡易判決處刑），再經庚○○簽名蓋章而完成上
    開租賃契約書，足以生損害於楊慶順之繼承人。事後庚○○
    認為不妥，已將上開契約書撕成兩半，適甲○○返國處理楊
    慶順後事，追問楊淑珠後知悉上情，戊○○遂向庚○○取回
    上開業已撕裂之租賃契約書交給甲○○，而扣得偽造之租賃
    契約書一份。
四、案經臺北縣政府警察局海山分局移送臺灣板橋地方法院檢察
    署檢察官偵查後起訴。
    理  由
一、訊據被告庚○○就上開竊盜、偽造租賃契約之犯罪事實，業
    於本院審理時坦承不諱，核與被害人甲○○於警、偵訊時指
    述之情節相符，又被告庚○○竊取保險箱之過程，亦經證人
    乙○○於檢察官偵訊及本院審理時證述綦詳，復與共同被告
    戊○○於本院審理時供述之情節相符；再警方至現場開啟保
    險箱之經過，亦據證人即至現場處理之員警柯乃清、證人即
    楊慶順之女己○○於本院審理時證述明確。此外，並有偽造
    之房屋租賃契約書、共同被告戊○○使用之0000000000號行
    動電話通聯紀錄、楊慶順遭槍擊死亡案發還遺物目錄表各一
    份，以及保險箱開啟之現場與遺物照片共十張在卷可稽，堪
    認被告庚○○上開自白確與事實相符，應堪採信。故本件事
    證業已明確，被告犯行堪以認定。
二、核被告庚○○於事實欄二所為，係犯刑法第三百二十條第一
    項之普通竊盜罪，其於事實欄三所為，則係犯刑法第二百十
    條之偽造私文書罪。其與同案被告戊○○間，就上開竊盜、
    偽造私文書犯行均有犯意聯絡及行為分擔，應為共同正犯。
    又其等利用不知情之乙○○與四名不詳姓名成年男子為竊盜
    犯行，係屬間接正犯。而同案被告戊○○在前揭租賃契約書
    上偽造「楊慶順」署押及盜蓋「楊慶順」印文之行為，係偽
    造私文書之部分行為，不另論罪。至被告庚○○所犯上開兩
    罪，犯意各別，行為互殊，應予分論併罰。被告有如事實欄
    所載之犯罪科刑執行情形，有臺灣高等法院被告前案紀錄表
    一份在卷可查，其於有期徒刑執行完畢後五年內，再故意觸
    犯本案有期徒刑以上之罪，為累犯，應依刑法第四十七條第
    一項規定加重其刑。爰審酌被告庚○○有如事實欄所載之偽
    造文書前案，卻未警惕，再為本件犯行，固值非難，但其竊
    取保險箱後，並未立即開啟取走其內財物，嗣經警查獲後始
    開啟保險箱，故被害人楊慶順之家屬尚能領回現金、金飾，
    未生龐大財物損失，業據證人柯乃清證述在卷，又其偽造私
    文書部分亦未持以行使即先行撕毀，經同案被告戊○○告知
    後，亦將偽造之租賃契約書交還甲○○，並審酌其於案發後
    坦承偽造私文書犯行，迄本院審理時亦承認竊盜犯行，可見
    其已有悔意等一切情狀，分別量處如主文所示之刑，並諭知
    易科罰金之折算標準。末查，中華民國九十六年罪犯減刑條
    例於九十六年六月十五日通過，並自九十六年七月十六日開
    始施行，本案被告之犯罪行為係於九十六年四月二十四日以
    前所為，且無前述條例第三條規定不予減刑之情形，合於減
    刑之條件，應依該條例第二條第一項第三款規定分別減其刑
    期如主文所示，並均諭知易科罰金之折算標準，另定其應執
    行之刑。扣案之租賃契約書一份，係被告庚○○所有供犯本
    罪所用之物，業經其供承在卷，應依刑法第三十八條第一項
    第二款規定予以沒收，其上偽造之「楊慶順」署押，自無庸
    另行宣告沒收。
三、公訴意旨另以：被告庚○○與戊○○共同基於為自己不法所
    有之犯意聯絡，於九十五年十月七日下午，在臺北市○○區
    ○○路四九五號六樓竊取楊慶順所有之保險箱一個，內有丙○○身分證一張、丁○○汽機車駕駛執照各一張、手機一支
    、眼鏡一副、劃指一只、手錶一支、現金二萬五千五百四十
    五元、折疊刀一支、鑰匙兩串、黑色皮夾一個及黑色手提包
    一個等物，因認被告庚○○此部分亦涉有刑法第三百二十條
    第一項之普通竊盜罪嫌。惟按，犯罪事實應依證據認定之，
    無證據不得認定犯罪事實；又不能證明被告犯罪者，應諭知
    無罪之判決，刑事訴訟法第一百五十四條第二項、第三百零
    一條第一項分別定有明文。訊據被告庚○○否認此部分之竊
    盜犯行，辯稱：當初開啟保險箱時並無上開物品等語。經查
    ：證人即至現場開啟保險箱之員警柯乃清於本院審理時到庭
    證稱，現場照片裡面的物品，有些是從保險箱取出，有些是
    從楊慶順身上拿的，遺書是在保險箱，鑰匙是在楊慶順身上
    ，保險箱內的現金較多，約有一百多萬，還有金飾、隨身碟
    ，照片上的現金應該是楊慶順身上的，另外手機、證件、手
    錶、眼鏡、折疊刀、皮夾這些東西都是在楊慶順身上等語；
    而證人己○○亦稱印象中保險箱打開有文件、戒指、金飾、
    遺囑等語，是前揭證件、手機、眼鏡、劃指、手錶、現金二
    萬五千五百四十五元、折疊刀、鑰匙、黑色皮夾及黑色手提
    包等物，證人既無法確定是否從保險箱內取出，自無法以臆
    測方式遽認係被告庚○○所竊。此外，復查無其他積極事證
    足以證明被告庚○○此部分之犯行，並使本院達到確信，故
    依前述法條意旨，本應就被告庚○○此部分犯行為無罪之諭
    知，但被告庚○○此部分之行為，如果成立犯罪，與前述業
    經本院論罪科刑之部分，具有單純一罪之關係，爰不另為無
    罪之諭知。
據上論斷，應依刑事訴訟法第二百七十三條之一第一項、第二百
九十九條第一項前段，刑法第二十八條、第三百二十條第一項、
第二百十條、第四十七條第一項、第四十一條第一項前段、第三
十八條第一項第二款、第五十一條第五款，刑法施行法第一條之
一，中華民國九十六年罪犯減刑條例第二條第一項第三款、第七
條第一項、第九條，判決如主文。
本案經檢察官黃珮瑜到庭執行職務。
中    華    民    國    97    年    3    月    27    日
                  刑事第三庭    審判長法  官  沈君玲
                                      法  官  胡宗淦
                                      法  官  游士珺
上正本證明與原本無異。
如不服本判決，應於判決送達後10日內向本院提出上訴狀（應抄
附繕本）。告訴人或被害人如對於本判決不服者，應具備理由請
求檢察官上訴，其上訴期間之計算係以檢察官收受判決正本之日
期為準。
                                      書記官  林素霜
中    華    民    國    97    年    3     月    31    日
附錄論罪科刑實體法條文：
中華民國刑法第320條
意圖為自己或第三人不法之所有，而竊取他人之動產者，為竊盜
罪，處 5 年以下有期徒刑、拘役或 5 百元以下罰金。
意圖為自己或第三人不法之利益，而竊佔他人之不動產者，依前
項之規定處斷。
前二項之未遂犯罰之。
中華民國刑法第210條
偽造、變造私文書，足以生損害於公眾或他人者，處 5 年以下有
期徒刑。


司法院資訊處製作；財團法人民間司法改革基金會備份。
